臺灣高等法院刑事裁定
110年度毒抗字第1247號
抗  告  人
即  被  告  林宸宇



上列抗告人即被告因違反毒品危害防制條例案件，不服臺灣新北
地方法院中華民國110年8月6日所為之裁定(110年度毒聲字第173
6號)，提起抗告，本院裁定如下：
    主  文
抗告駁回。
    理  由
一、原裁定意旨略以：
    抗告人即被告林宸宇基於施用第二級毒品之犯意，於民國11
    0 年3 月7 日凌晨2 時50分許為警採尿時起回溯96小時內之
    某時許，在不詳地點，以不詳方式，施用第二級毒品甲基安
    非他命1 次，有臺北市政府警察局偵辦毒品案件尿液檢體委
    驗單、台灣尖端先進生技醫藥股份有限公司濫用藥物檢驗報
    告在卷可查。至於被告雖矢口否認有上開施用第二級毒品情
    事，並辯稱最近一次吸毒是於去年吸食安非他命云云，但因
    被告所遭採集之尿液，經台灣尖端先進生技醫藥股份有限公
    司以酵素免疫分析法（EIA）初步檢驗，再以氣相層析質譜
    儀法（GC/MS）確認檢驗，確呈甲基安非他命陽性反應，是
    被告上開施用第二級毒品犯行，首堪認定。 
　　又被告前因施用毒品案件，經臺灣新北地方檢察署檢察官以
    107 年度毒偵字第4669號為附命完成戒癮治療之緩起訴處分
    確定，緩起訴期間自107 年10月23日起至109 年4 月22日止
    ，嗣被告未能履行完成戒癮治療之處遇措施，經該署檢察官
    以108 年度撤緩字第416 號撤銷緩起訴處分確定，但被告確
    未經法院裁定送勒戒處所觀察、勒戒，有上開案號處分書、
    臺灣高等法院被告前案紀錄表在卷可查。因被告所受該附條
    件之緩起訴處分，已無從視為事實上接受等同於「觀察、勒
    戒」之處遇，是被告既未經法院裁定送勒戒處所觀察、勒戒
    ，所犯本件施用第二級毒品案件，即無從適用毒品危害防制
    條例第23條第2項規定予以追訴處罰，爰依毒品危害防制條
    例第20條第1 項之規定，裁定令被告入勒戒處所觀察、勒戒
    等語。
二、抗告意旨略以：
　　被告於110 年3 月7 日凌晨，騎乘車號000-0000號普通重型
    機車，行經臺北市○○區○○路0 段00號前，而遭警攔停盤查時
    ，員警無搜索票，即對被告之人、車加以搜索，嗣未查獲任
    何違禁物，又未有拘票，即強制被告隨返派出所，要求驗尿
    ，表示若不配合即不讓被告離去，被告逼不得已，才簽署勘
    察採證同意書，而為警採集尿液，是本件驗尿結果，因屬違
    法取得，自不得作為法院裁定被告受觀察、勒戒等處遇之證
    據云云。
三、經查：
㈠、按成年被告施用第一、二級毒品者，檢察官應聲請法院裁定
    ，令被告入勒戒處所觀察、勒戒，其期間不得逾2 月，此觀
    諸毒品危害防制條例第20條第1 項之規定自明。而同條例第
    23條第2 項係以「觀察、勒戒或強制戒治執行完畢釋放後，
    3 年內再犯」為其追訴條件，若被告未曾接受觀察、勒戒等
    處遇，即應適用同條例第20條第1項規定辦理。
　　又109 年1 月15日修正公布、同年7 月15日施行之毒品危害
    防制條例第24條第1 項規定，檢察官可依刑事訴訟法第253 
    條之2 第1 項第4 款至第6 款或第 8 款規定，為各項附條
    件之緩起訴處分，已不限於修正前該條例之同條項所定「附
    命戒癮治療」之緩起訴處分，以使毒品施用者獲得有利於戒
    除毒品之適當處遇；修正後該條例同條第2 項亦規定：「前
    項緩起訴處分，經撤銷者，檢察官應繼續偵查或起訴」，其
    立法理由並說明：「緩起訴處分是利用機構外之處遇，協助
    施用毒品者戒除毒癮，為達成戒除毒癮之目的，於撤銷緩起
    訴處分後，宜由檢察官依法繼續偵查或起訴，亦即仍有現行
    條文第20條觀察、勒戒及強制戒治制度之適用，俾利以機構
    內之處遇方式協助其戒除毒癮，亦得為不同條件或期限之緩
    起訴處分」，是於前案撤銷緩起訴處分後，仍有觀察、勒戒
    等處遇制度之適用，在新法施行下，附條件緩起訴處分，與
    觀察、勒戒等處遇，已無法相提並論，無從視為事實上已接
    受等同於「觀察、勒戒」之處遇(最高法院109 年度台上大
    字第3536號提案肯定說、撤銷提案裁定意旨參照）。
　　綜上，被告縱因施用毒品，前經檢察官為附命戒癮治療之緩
    起訴處分，又因未完成戒癮治療之必要命令，而經檢察官依
    職權撤銷附命緩起訴確定，只要確未經法院裁定送勒戒處所
    觀察、勒戒，即不得逕行追訴、處罰，而仍應依毒品危害防
    制條例第20條第1項規定辦理。
㈡、本件被告雖否認有上開施用第二級毒品之犯行，但被告於110 年3 月7 日2 時50分許，在臺北市政府警察局大安分局瑞安街派出所採集之尿液，其檢體送台灣尖端先進生技醫藥有限公司以酵素免疫分析法（EIA）初步檢驗，再以氣相層析質譜儀法（GC/MS）確認檢驗結果，均呈甲基安非他命陽性反應，有勘察採證同意書（見毒偵卷第24頁）、臺北市政府警察局偵辦毒品案件尿液檢體委驗單（見毒偵卷第70頁）、台灣尖端先進生技醫藥股份有限公司濫用藥物檢驗報告在卷可查（見毒偵卷第71頁）。又施用甲基安非他命者尿液中可檢出最大時限，因施用劑量、施用頻率、施用方式、飲用水量之多寡、個人體質、代謝情況及檢測方法靈敏度等因素而有異，一般於尿液中可檢出之最大時限為1至5天；又酵素免疫分析法屬免疫學分析原理，當其他藥物化學結構相近雖可能引起偽陽性，但氣相層析質譜儀法則係目前確認藥物篩檢結果時最常採用之確認方法，以氣相層析質譜儀作藥物及其代謝物之定性及定量分析，均不致有偽陽性反應產生，凡此均為本院辦理施用毒品案件職務上所知悉。今被告為警採尿送驗之確認結果，既呈甲基安非他命陽性反應，有如上述，自足認被告於110 年3 月7 日2 時50分許為警採尿時起回溯96小時內之某時許，應有施用甲基安非他命之行為。
　　又被告前因施用毒品案件，經臺灣新北地方檢察署檢察官以
    107 年度毒偵字第4669號為附命完成戒癮治療之緩起訴處分
    確定，緩起訴期間自107 年10月23日起至109 年4 月22日止
    ，嗣因被告於緩起訴期間內，至該署採驗尿液呈陽性反應而
    未履行完成戒癮治療之處遇措施，經該署檢察官以108 年度
    撤緩字第416 號撤銷緩起訴處分確定，但被告確未曾因施用
    毒品案件經法院裁定送勒戒處所觀察、勒戒，有上開案號處
    分書、本院被告前案紀錄表在卷可查，依上開說明，附條件
    緩起訴處分與觀察、勒戒等處遇，因已無法相提並論，無從
    視為事實上已接受等同於「觀察、勒戒」之處遇，今被告既
    未經法院裁定送勒戒處所觀察、勒戒，有如上述，縱於該附
    命完成戒癮治療之緩起訴處分經撤銷後，自仍有毒品危害防
    制條例第20條所定觀察、勒戒等處遇制度之適用。
　　綜上，原審裁定令被告入勒戒處所觀察、勒戒，本屬適法，
    原無何違誤可言。
㈢、被告抗告意旨，雖仍以上開情詞置辯，但員警於110 年3 月7
     日凌晨2時25分許，在臺北市○○區○○路0 段00號前執行路檢
    勤務，於攔查騎乘車號000-0000號普通重型機車之被告時，
    因見被告雙手發抖，遂請被告下車，嗣取得被告同意而搜索
    上開機車，即在車廂內查獲液體1瓶、藥錠119顆，且當場以
    尖端生技有限公司之毒品檢驗試劑檢驗，結果該瓶液體呈現
    第一級毒品海洛因、嗎啡、第二級毒品安非他命反應，該藥
    錠則呈現第三級毒品卡西酮反應，員警遂以現行犯逮捕被告
    ，此為被告於警詢所自承在案(見毒偵卷第7頁反面至第8頁)
    ，並有大安分局瑞安街派出所員警出具之職務報告(見毒偵
    卷第15頁)、被告親簽之自願受搜索同意書(見毒偵卷第10頁
    )、臺北市政府警察局大安分局之搜索、扣押筆錄(見毒偵卷
    第11至第13頁)、查獲涉嫌毒品危害防制條例毒品初步鑑驗
    報告單(見毒偵卷第19頁、第22頁)在卷可查。足認被告確是
    受攔查而同意員警搜索後，因涉嫌持有第一級、第二級毒品
    等違禁物，遭到現行犯逮捕，而帶返上開派出所偵辦，至於
    被告上開辯稱，所謂員警無搜索票即違法搜索人、車，又於
    未查獲違禁物，亦欠缺拘票之情形下，強迫被告隨返派出所
    偵辦云云，則要非事實。
　　又被告於臺北市政府警察局大安分局瑞安街派出所，是親自
    使用上開派出所提供之乾淨空瓶，自行排放尿液，再由員警
    當面封緘後捺印，此本為被告於警詢時自陳在案(見偵卷第9
    頁正反面)，再觀諸卷內勘察採證同意書，上面明載本件是
    因毒品危害防制條例案，有實施勘察採證之必要，勘察範圍
    則為尿液，而被告是在粗體放大之「同意人確實了解上述告
    知內容並出於自願同意」字樣下方緊接簽名(見毒偵卷第24
    頁)，今被告並非初犯施用毒品案件，已如上述，對於簽署
    勘察採證同意書對於案件偵辦上之影響，絕無不知之理，若
    如上開辯詞所稱，是員警表示若不配合即不准離去云云，被
    告當不可能輕易地於排放尿液之同時，復在明示有得到自己
    同意之勘察採證同意書簽名。更何況，被告事後有經解送至
    檢察官處，但檢視卷內被告偵訊筆錄，被告既已面對不同之
    偵查主體，當被問到對於「警方移送之持有及吸食毒品」，
    既仍可堅持「不認罪」，如此這般理直氣壯，若員警真有上
    開非法搜索、強行帶回派出所甚至恫嚇採尿等種種不當，更
    不致毫無一字片語加以提及(見毒偵卷第38至第39頁反面)。
    綜上，被告上開辨稱員警違背其意願，使其被強迫帶回派出
    所採尿云云，無非是欲逃避接受觀察、勒戒等處遇之飾詞而
    已，要不可採甚明。
四、綜上所述，被告提起本件抗告，對原裁定予以指摘，難認有
    據，不足以推翻原審裁定之適法性，所提抗告，為無理由，
    應予駁回。　
五、據上論斷，應依刑事訴訟法第412條，裁定如主文。
中　　華　　民　　國　　110 　年　　9 　　月　　9 　　日
                  刑事第十一庭  審判長法　官  張江澤
                                      法　官  郭惠玲
                                      法　官  梁志偉
以上正本證明與原本無異。
不得再抗告。
                                      書記官  林明慧
中　　華　　民　　國　　110 　年　　9 　　月　　10　　日